【裁判字號】    98,交聲,1507
【裁判日期】    990331
【裁判案由】    違反道路交通管理處罰條例聲明異議
【裁判全文】
臺灣士林地方法院交通事件裁定        98年度交聲字第1507號
原處分機關  交通部公路總局臺北區監理所基隆監理站
異  議  人
即受處分人  乙○○
上列受處分人因違反道路交通管理處罰條例案件，對於交通部公
路總局臺北區監理所基隆監理站民國98年11月9 日所為之處分（
原處分案號：基監字第裁42-A00XFH868號）聲明異議，本院裁定
如下：
    主  文
異議駁回。
    理  由
一、按網狀線，用以告示車輛駕駛人禁止在設置本標線之範圍內
    臨時停車，防止交通阻塞，道路交通標誌標線號誌設置規則
    第173 條定有明文。又按汽車駕駛人，駕駛汽車有不遵守道
    路交通標誌、標線、號誌之指示者，處新臺幣（下同）900
    元以上1,800 元以下罰鍰，道路交通管理處罰條例第60 條
    第2 項第3 款亦有明文規定。
二、原處分意旨略以：受處分人乙○○駕駛車牌號碼7869-DJ 號
    自用小客車（下稱系爭車輛），於民國98年10月7 日中午1
    時52分行經臺北市○○○路1 號前，經臺北市政府警察局交
    通大隊中正第一分隊員警當場舉發有黃網線臨時停車之違規
    ，原處分機關以受處分人違規事實明確，有「不遵守道路交
    通標線之指示」之違規，依道路交通管理處罰條例第60條第
    2 項第3 款規定，裁處罰鍰900 元等語。
三、異議意旨則以：伊於前開時、地駕駛系爭車輛停等紅燈時，
    舉發之員警自路旁繞過系爭車輛走至伊駕駛座旁要求出示駕
    照而舉發伊違規，並未依警察職權行使法第7 條之規定為攔
    停之措施，亦無要求伊提出行車執照、保險證等資料，且在
    未告知違規事由及未出示相關積極證據情況下，即當場開立
    舉發通知單交付予伊，伊雖收受該舉發通知單，但並未在舉
    發通知單上簽章。又伊收受之舉發通知單為「存根」聯而非
    「收執」聯，其中「保險證」欄位記載「正常」，以及員警
    事後寄送之舉發通知單上「簽收」欄位記載「已簽收」，均
    與事實不合，爰請求撤銷原處分云云。
四、受處分人固不否認於前開時間駕駛系爭車輛經該路段而遭員
    警舉發交通違規等情，惟以前開情詞置辯，經查：
  (一)按警察職權行使法第7 條第1 項第1 款所謂「攔停」，係指
    員警為依同法第6 條規定查證行為人身分時，對「移動中」
    之人、車、船及其他交通工具，令其停止移動以利調查詢問
    之舉動。查受處分人既自承遭舉發當時係處於停等紅燈之靜
    止狀態，則員警自無須為上開攔停之動作，即可調查詢問受
    處分人之身分，故舉發員警要求受處分人出示駕照而舉發上
    開違規情事，尚無違法之處。
  (二)關於舉發員警交付予受處分人之舉發通知單為「存根」聯而
    非「收執」聯乙節，固據證人即舉發本件違規之臺北市政府
    警察局交通大隊中正第一分隊員警甲○○於本院訊問時證稱
    ：「因為伊的掌電只剩下壹張，又已經變成綠燈了，伊就把
    存根給當事人，當事人走了以後我們再列印。一般存根是我
    們自己留的」等語屬實（見本院卷第23頁），然舉發員警係
    因開立舉發通知單之掌上型電腦內之列印紙僅存一張，且為
    避免更換列印紙後再開立罰單造成阻礙交通，而交付舉發通
    知單之存根聯予受處分人，此舉既足以讓受處分人知悉遭舉
    發交通違規之事由、繳納罰鍰之方式、到案日期及處所等內
    容，自不因究為「收執聯」或「存根聯」之名稱，而認為有
    礙於受處分人有無交通違規之認定。至於受處分人另稱員警
    交付舉發通知單上保險證欄位顯示「正常」，與伊當時根本
    未提出保險證之情形不符云云，惟查保險證之有無或及記載
    內容，與本件違規事實是否發生無涉，自不能據此主張免責
    。
  (三)又行為人有違反道路交通管理處罰條例之情形者，經當場舉
    發者，被查獲之駕駛人為受處分人時，應於填記通知單後將
    通知聯交付該駕駛人簽名或蓋章收受之；拒絕簽章者，仍應
    將通知聯交付該駕駛人收受，並記明其事由及交付之時間；
    拒絕收受者，應告知其應到案時間及處所，並記明事由與告
    知事項，視為已收受，違反道路交通管理事件統一裁罰基準
    及處理細則第11條第1 項第1 款定有明文。依該條之規定，
    舉發通知單應經收受通知者「簽收」之目的係為證明簽名者
    確實有收受該通知單而知悉通知單上所載資料。查本件受處
    分人自承當場既已收受該舉發通知單之存根聯，則受處分人
    已足以知悉遭舉發交通違規之事由、繳納罰鍰之方式、到案
    日期及處所等內容，雖受處分人未於收受時簽章，並無礙舉
    發通知單已合法送達受處分人之事實，亦即受處分人未於舉
    發通知單上簽名，尚不影響該舉發通知單之效力，更無礙於
    受處分人有無違規事實之認定。至於受處分人辯稱員警事後
    寄送之舉發通知單上「簽收」欄位記載「已簽收」等字眼，
    雖可認為真實，然亦與受處分人有無違規事實之認定無涉，
    ，此部分抗辯，亦無理由。
  (四)次按交通勤務警察或依法令執行交通稽查任務人員依前項規
    定舉發時，應告知駕駛人或行為人之違規行為及違反之法規
    ，違反道路交通管理事件統一裁罰基準即處理細則第11條第
    2 項前段定有明文。查受處分人固辯稱舉發之員警未告知違
    規事實云云，然有關舉發受處分人交通違規之過程，業據證
    人甲○○於本院訊問時證述：「（當時請受處分人出示駕照
    時，是否有向受處分人說明為何要他出示駕照？）我們一定
    會先告知當事人，伊會說當事人的車輛擋住消防車出入口，
    麻煩出示證件。」等語詳確（見本院卷第22、23頁），則受
    處分人是否因故未聽聞，即有疑義。況且前開告知義務之規
    定目的，乃在於使受處分人知悉其違規行為及違反之法規，
    而本件交通違規既係員警現場舉發，且受處分人已當場收受
    員警交付之舉發通知單，則受處分人亦可從舉發通知單之記
    載而知悉違規行為及違反之法規等內容，因此縱令受處分人
    所辯屬實，仍無礙於受處分人可以知悉遭舉發之違規行為及
    違反法規之事實。
  (五)關於受處分人違規及本件舉發之過程等情，業據證人甲○○
    於本院訊問時證稱：「因為伊當時是擔任大隊門衛，主要任
    務就是看好黃網線，不要被臨停，以免阻礙警車及消防車進
    出，通常我們舉發時一定會先告知受處分人已經擋住出入口
    ，然後再要證件」、「（你當時站位置就是本院卷第27頁照
    片上面員警所站之處？）是，這張照片是我們大隊的另外一
    位同仁」等語（見本院卷第22頁）甚詳，再依證人庭呈附卷
    之非舉發日之現場照片（本院卷第27頁）所示，可知證人值
    勤站立在黃網線邊緣之目的，即是為了維持黃網線之淨空狀
    態，當特別注意區域內之車輛，且該黃網線區域皆在視線範
    圍內並無視野死角，自無誤認之虞。參酌受處分人於異議狀
    自承舉發員警是從路旁走至慢車道，從系爭車輛後方繞至駕
    駛座旁等情，與舉發員警值勤所站黃網線邊緣之位置相較，
    亦足認受處分人駕駛之系爭車輛當時應該係暫停在黃網線上
    無誤。
  (六)至於本件雖無採證照片可佐，惟員警對於取締交通違規時是
    否拍照存證，要係取締方法之問題，尚非法定課罰之要件，
    不影響違規行為之認定。況且本件為當場舉發之情形，鑑於
    交通違規事實往往驟然而現、稍縱即逝，若硬性要求舉發員
    警不分違規情節一律必須預留證據，俾便事後提出供法院審
    查，除有現實技術可行性之困難外，將大幅提高交通管理之
    行政成本，並嚴重削弱道路交通管理之行政效能。本院認為
    ，從上述證人甲○○所述舉發違規之狀況、卷附之照片，以
    及受處分人自承之情節，已堪認受處分人有上開黃網線臨時
    停車之交通違規。因此，受處分人辯稱並無違規云云，均不
    足採信。
五、綜上所述，原處分機關以受處分人駕駛系爭車輛於上開時、
    地有不遵守道路交通標線之指示（即黃網線臨時停車）之違
    規，依道路交通管理處罰條例第60條第2 項第3 款規定裁處
    罰鍰900 元，核無違誤。受處分人之異議為無理由，應予駁
    回。
六、據上論斷，依道路交通案件處理辦法第19條，裁定如主文。
中    華    民    國    99    年    3     月    31    日
                  交通法庭法  官  林政佑
以上正本證明與原本無異
如不服本裁定應於送達後5日內向本院提出抗告狀
                          書記官  蔡昀潔
中    華    民    國    99    年    3     月    31    日

司法院資訊處製作；財團法人民間司法改革基金會備份。
